臺灣高雄地方法院民事裁定　　　　　100年度消債更字第261號
聲　請　人　陳淑惠即張陳淑惠
上列當事人因消費者債務清理事件聲請更生，本院裁定如下：
    主  文
聲請人陳淑惠自民國一百年十二月二十八日下午四時起開始更生
程序。
命司法事務官進行本件更生程序。
    理  由
一、聲請意旨略以：聲請人即債務人陳淑惠即張陳淑惠前向金融
    機構辦理消費貸款、信用卡契約等致積欠無擔保債務計新臺
    幣（下同）3,245,395  元，因無法清償債務，乃於民國100
    年9 月2 日間與最大債權銀行國泰世華銀行進行前置協商，
    但因聲請人尚積欠無法納入前置協商之債務，致使協商不成
    立，並因聲請人有不能清償債務或有不能清償之虞，復未經
    法院裁定開始清算程序或宣告破產，爰依法聲請准予裁定更
    生等語。
二、按「債務人不能清償債務或有不能清償之虞者，得依本條例
    所定更生或清算程序，清理其債務。」，消費者債務清理條
    例第3 條定有明文。衡以消費者與金融機構間債之關係之發
    生，係依契約自由原則及相互間之信賴為基礎，此為社會經
    濟活動得以維繫及發展之重要支柱，債務人經濟窘迫，固不
    應任其自生自滅，債權人一方之利益，仍不能因之摒棄不顧
    。是債務人於協商程序中，自應本於個人實際財產及收支狀
    況，依最大誠信原則，商討解決方案。如終究不能成立協商
    ，於聲請更生或清算時，法院審酌上開條文所謂「不能清償
    或有不能清償之虞」，自宜綜衡債務人全部收支、信用及財
    產狀況，評估是否因負擔債務，而不能維持最基本之生活條
    件；所陳報之各項花費，是否確屬必要性之支出；如曾有協
    商方案，其條件是否已無法兼顧個人生活之基本需求等情，
    為其判斷之準據。
三、經查：
  (一)聲請人前向各金融機構辦理消費貸款、信用卡契約等致積欠
    無擔保債務計3,245,395 元（其中包含資產公司債務284,76
    4 元及擔任張啟明保證人之已逾期保證債務1,203,000 元）
    ，因無法清償債務，乃於100 年9 月間與最大金融機構國泰
    世華銀行進行前置協商，但因聲請人尚積欠無法納入前置協
    商之債務，致使協商不成立，此有債權人清冊、財團法人金
    融聯合徵信中心前置協商專用債權人清冊、當事人綜合信用
    報告、前置協商不成立通知書等在卷可稽（卷第9 頁至11頁
    、第17頁至20頁、第21頁至22頁、第13頁），堪認上情屬實
    。
  (二)聲請人現以大樓清潔工為業，名下無財產，98年度、99年度
    申報所得平均每月收入分別為18,900元、18,776元，勞工保
    險已於100 年6 月16日退保，自陳平均每月收入為18,000元
    等情，此有財產及收入狀況說明書、財產歸屬資料清單、綜
    合所得稅各類所得資料清單、勞工保險被保險人投保資料表
    、收入切結書等件附卷可證（卷第8 頁、第23頁至25頁、第
    28頁至29頁、第30頁），均認屬實；是在無其他收入證明情
    況下，以其所自陳每月收入18,000元為核算其償債能力之基
    礎，較符實情。
  (三)支出部份，聲請人個人日常生活必要費用部分，審酌聲請人
    負債之現況，基於社會經濟活動之互賴及誠信，該日常生活
    所需費用，自應節制開支，不得有超越一般人最低生活標準
    之享受，否則反失衡平，本院參酌內政部社會司所公告歷年
    最低生活費標準，100 年度7 月高雄市每人每月最低生活費
    標準為11,146元，則聲請人每月最低生活費除有特殊情形並
    有證據證明者外，自宜以此為度，始得認係必要支出。
  (四)綜上所述，依聲請人平均每月收入18,000元，扣除個人日常
    生活所需之必要費用11,146元後，僅餘6,854 元【計算式：
    18,000－11,146＝6,854 】，而聲請人目前負債總額為3,24
    5,395 元，以上開餘額按月攤還結果，如不計利息，約39年
    期間始能清償完畢，如加計利息負擔，其還款年限顯然更長
    ，更遑論償還上開債務，是聲請人確實有不能清償之情，從
    而，聲請人主張已不能清償債務，聲請本院准予更生，依所
    舉事證及本院調查結果，即無不合。
四、末按「法院開始更生程序之裁定，應載明其年、月、日、時
    ，並即時發生效力。」、「法院裁定開始更生或清算程序後
    ，得命司法事務官進行更生或清算程序，必要時得選任律師
    、會計師或其他適當之自然人或法人一人為監督人或管理人
    。」，消費者債務清理條例第45條第1 項、第16條第1 項分
    別定有明文。本件聲請人其目前收入及財產狀況，不能清償
    債務，有如上述。此外，復查聲請人無消費者債務清理條例
    第46條各款所定駁回更生聲請等事由，有本院民事紀錄科查
    詢表及臺灣高等法院被告前案紀錄表在卷可憑。且聲請人既
    非從事營業活動而屬受薪之消費者，所負無擔保或無優先權
    之債務總額亦未逾1,200 萬元。從而，聲請人聲請更生，洵
    屬有據，應予准許，爰命司法事務官進行本件更生程序。
五、依消費者債務清理條例第11條第1 項、第45條第1 項、第16
    條第1 項，裁定如主文。
中    華    民    國    100   年    12    月    28    日
                      民事庭  法  官  邱泰錄
以上正本證明與原本無異。
本裁定已於100年12月28日下午4 時公告。
本件不得抗告。
中    華    民    國    100   年    12    月    28    日
                              書記官  梁竫